最高法院刑事判決　　　　　　　　　　　　　　　九十三年度台上字第三二六０號
　　上　訴　人　台灣高等法院台南分院檢察署檢察官
　　上　訴　人　丙○○
　　即　被　告
　　　　　　　　癸○○
　　　　　　　　壬○○
　　　　　　　　丁○○
　　　　　　　　戊○○
　　被　　　告　己○○
　　　　　　　　辛○○
　　　　　　　　庚○○
　　　　　　　　甲○○
　　　　　　　　　　　　（另案在台灣澎湖監獄執行）
　　　　　　　　乙○○
右上訴人等因被告等常業詐欺案件，不服台灣高等法院台南分院中華民國九十二年九
月二十三日、十月二十一日第二審判決（九十二年度上訴字第七二二號，起訴案號：
台灣台南地方法院檢察署八十九年度偵字第四０三八、六五０九、八０六０、八三二
八號），提起上訴，本院判決如左：
    主  文
原判決關於丙○○、癸○○、壬○○、丁○○、戊○○、己○○、辛○○、庚○○、
甲○○、乙○○部分均撤銷，發回台灣高等法院台南分院。
    理  由
本件原判決關於上訴人即被告丙○○、癸○○、壬○○、丁○○、戊○○及被告己○
○、辛○○、庚○○、甲○○、乙○○部分，維持第一審論處丙○○共同意圖為自己
不法之所有，以詐術使人將本人之物交付為常業，累犯，處有期徒刑陸年；己○○共
同意圖為自己不法之所有，以詐術使人將本人之物交付為常業，處有期徒刑貳年貳月
；癸○○共同意圖為自己不法之所有，以詐術使人將本人之物交付為常業，處有期徒
刑貳年肆月；壬○○共同意圖為自己不法之所有，以詐術使人將本人之物交付為常業
，處有期徒刑壹年捌月；丁○○共同意圖為自己不法之所有，以詐術使人將本人之物
交付為常業，處有期徒刑壹年捌月；戊○○共同意圖為自己不法之所有，以詐術使人
將本人之物交付為常業，處有期徒刑壹年陸月；辛○○共同意圖為自己不法之所有，
以詐術使人將本人之物交付為常業，處有期徒刑壹年肆月及諭知庚○○、甲○○、乙
○○均無罪之判決，駁回檢察官及丙○○、己○○、癸○○、丁○○、戊○○、辛○
○分別在第二審之上訴，並諭知辛○○緩刑伍年；固非無見。
惟查：(一)刑事訴訟法第一百六十四條第一項規定：「審判長應將證物提示當事人、代
理人、辯護人或輔佐人，使其辨認」；該規定之本旨，乃基於直接審理原則，於審判
庭由審判長提示判決基礎之證據資料，賦予當事人適當辯論之機會，用以擔保證據資
料之真實性；上開規定依同法第三百六十四條規定，為第二審審判所準用。原判決以
原判決附表甲編號六所示之記事簿為判決之證據（原判決正本第十四頁），然依原審
民國九十二年八月二十五日下午審判筆錄之記載，審判長並未提示該證物供上訴人、
被告及其辯護人辨認，遽採為論罪之證據，其訴訟程序即有違誤。(二)原判決於事實欄
認定：「丙○○與己○○明知附表乙之四編號一所示支票，係以己○○為人頭戶向台
南市第七信用合作社永興分社申請而得後所簽發，並無付款真意之人頭支票，如予販
賣，購買者持以購物或調借金錢，亦無付款真意，而係以詐術使人交付財物，竟由丙
○○將該支票以新台幣（下同）二千七百元至三千元之價格，販賣予知情之買受人林
素娥，渠三人基於共同意圖為自己不法之所有之犯意聯絡，推由林素娥於八十八年十
一月間持該支票向鍾金源詐稱：伊開設之酒店要購買生財器具及裝修，須借款二十五
萬元使用等語，使鍾金源信以為真，如數交付款項，己○○、丙○○並共同以之為常
業」（原判決正本第五頁、第六頁），惟依原判決附表乙之四己○○部分編號二所載
，丙○○、己○○以同一手法，持該面額五十萬元支票向同一被害人鍾金源詐借五十
萬元現款，此部分是否詐欺取財？原判決未審認論，自有違誤。(三)原判決附表甲編
號十四所載現金十五萬元，依丙○○於法務部調查局台南縣調查站調查時供稱係販售
人頭支票所得之剩餘款（八十九年度偵字第六五０九號卷第十四頁反面）；如果無訛
，該十五萬元似為丙○○本件犯罪所得之物，原判決於理由欄說明：「扣案如附表甲
所示物品，係丙○○所有供或預備共犯販售人頭支票供人詐欺所使用之物」（原判決
正本第十九頁）；與上引卷內證據資料不符，有證據上理由矛盾之違誤。又原判決附
表甲編號一所載台南區中小企業銀行新興分行等活期存摺、支票簿（其中一部分僅剩
票根），依原判決附表所認定及卷內資料，一部分分屬甲○○及庚○○所有，原判決
既維持第一審諭知甲○○、庚○○均無罪之判決並駁回檢察官此部分之第二審上訴，
原判決仍諭知沒收，未說明其理由，有理由不備之違法。(四)按刑法之從刑，係附隨主
刑而成立，不得分割，又刑法第三十八條第一項第二、三款及第三項所稱：「屬於犯
人所有供犯罪所用或預備之物及因犯罪所得之物」，係指於裁判時為共犯（包括共同
正犯、從犯及教唆犯）者間所有，於犯罪時供犯罪所用或預備使用及因犯罪所得之物
者而言；共犯者間得沒收之物，祇能於各該共犯之判決罪刑主刑（包括免刑之判決）
宣告沒收，不能於與該犯罪無關之其他被告判決主刑中宣告沒收。本件依原判決事實
欄及附表乙所認定之多次常業詐欺之犯罪事實，其共犯關係分別係「丙○○、己○○
與林素娥」、「丙○○、癸○○與楊姓不詳姓名男子」、「丙○○、壬○○與不詳姓
名男子」、「丙○○、戊○○與綽號明和不詳姓名男子」、「丙○○、辛○○與洪舜
英」、「丙○○、辛○○與何佳玲」、「丙○○、丁○○及郭姓、施姓不詳姓名男子
」、「丙○○、孫新吉與何姓不詳姓名男子」、「丙○○、孫新吉與王孟媚」，並非
丙○○、己○○、癸○○、壬○○、丁○○、戊○○、辛○○、孫新吉等均為本件所
有犯罪之共犯，則原判決附表甲所列之物，與己○○、癸○○、壬○○、丁○○、戊
○○、辛○○等犯罪無關部分，第一審判決於各該被告罪刑主刑中籠統諭知沒收，有
適用法則不當之違誤，原判決未予糾正，竟予維持，亦屬違誤。(五)原審檢察官曾聲請
原審向中興銀行台南分行等六家行社調取庚○○名義簽發，經提示不獲付款之支票，
查明提示人或其前手被詐騙情形，有原審檢察官聲請調查證據清單在卷可稽（原審卷
二第三一三頁），原審未予調查，亦未說明不予調查之理由，有調查職責未盡之違法
；原判決於理由欄說明甲○○、乙○○、庚○○開設存款帳戶或以行號培養信用，向
各金融機關請領空白支票，均符合金融機構之法定審核要點及法定條件，金融機構並
無陷於錯誤，該等被告亦無施用詐術，其等被訴共同常業詐欺之犯罪均不能證明云云
，然甲○○、乙○○、庚○○分別提供空白支票供丙○○販售，甲○○、乙○○、庚
○○主觀上是否明知該支票屆期均無法兌現？其等與丙○○常業詐欺犯罪是否有犯意
聯絡並推由丙○○實施而為同謀共同正犯？原判決未切實查明，遽予維持第一審諭知
甲○○、乙○○、庚○○均無罪之判決，尚嫌率斷。綜上，應認原判決關於丙○○、
己○○、癸○○、壬○○、丁○○、戊○○、辛○○、庚○○、甲○○、乙○○十人
部分均有撤銷發回之原因；原判決其他有裁判上一罪關係部分，基於審判上不可分原
則，應一併發回；移送併辦部分亦應注意及之。
據上論結，應依刑事訴訟法第三百九十七條、第四百零一條，判決如主文。
中　　　華　　　民　　　國　　九十三　　年　　　六　　　月　　二十五　　日
                              最高法院刑事第一庭
                                  審判長法官  施　文　仁
                                        法官  林　永　茂
                                        法官  蕭　仰　歸
                                        法官  賴　忠　星
                                        法官  張　祺　祥
      右正本證明與原本無異
                                              書  記  官
中　　　華　　　民　　　國　　九十三　　年　　　七　　　月　　　一　　　日
                                                                      Ｒ
